臺灣高等法院民事裁定　　　　　　　　　　 96年度再字第7號
再審原告　　庚○○
　　　　　　丙○○
　　　　　　乙○○
　　　　　　　　　　　　樓
　　　　　　己○○
　　　　　　丁○○○
兼上一人
法定代理　　戊○○
人
共　　　同
訴訟代理人　張旭業律師
　　　　　　蔡文彬律師
再審被告　　華南商業銀行股份有限公司
法定代理人　甲○○
上列當事人間確認股東權存在事件，再審原告對於最高法院中華
民國95年6月8日95年度台上字第1176號判決，提起再審之訴，經
最高法院裁定移送前來，本院裁定如下：
    主  文
再審之訴駁回。
再審訴訟費用由再審原告連帶負擔。
    理  由
一、按對於審級不同之法院就同一事件所為之判決，提起再審之
    訴者，專屬上級法院合併管轄。但對於第三審法院之判決，
    係本於民事訴訟法第496條第1項第9款至第13款事由，聲明
    不服者，專屬原第二審法院管轄。民事訴訟法第499條第2項
    定有明文。查本件確認股東權存在事件，前經台灣台北地方
    法院90年度訴字第6278號、本院92年度上字第39號判決再審
    原告敗訴，並經最高法院93年度台上字第1397號裁定駁回再
    審原告之上訴確定。嗣再審原告對本院92年度上字第39號確
    定判決提起再審之訴，經本院93年度再字第55號判決駁回，
    再審原告不服提起上訴，經最高法院95年度台上字第1176號
    以上訴無理由判決駁回上訴確定在案。再審原告就最高法院
    95年度台上字第1176號確定判決（下稱原確定判決）有民事
    訴訟法第496條1項第13款事由提起再審之訴，依首開說明，
    專屬本院管轄，合先敘明。
二、次按再審之訴，應於30日之不變期間內提起。前項期間，自
    判決確定時起算，判決於送達前確定者，自送達時起算；其
    再審之理由發生或知悉在後者，均自知悉時起算。但自判決
    確定後已逾5年者，不得提起。民事訴訟法第500條第1、2項
    著有規定。查再審原告於民國95年6月28日收受原確定判決
    ，其於95年7月28日提起本件再審之訴，未逾30日不變期間
    ，於法並無不合。
三、再審原告主張，伊等之先祖陳炘於36年5月3日仍為與再審被
    告合併前之台灣信託公司之股東，故合併後自應為再審被告
    之股東，雖再審被告轉換為華南金融控股股份有限公司（下
    稱華南金控公司）之子公司，依據金融控股公司法第26條規
    定，陳炘原持有之再審被告股權並未消滅，尚得請求照價收
    買，惟陳炘或其繼承人並未行使其選擇權，故其股東身分自
    始從未改變。又伊等係於90年12月3日提起本件確認之訴，
    當時再審被告之股東並非為華南金控公司，是此一確認利益
    不應因日後再審被告董事會決議以90年12月19日為轉換基準
    日致再審被告僅有華南金控公司唯一股東而受侵害。再者，
    原確定判決一面既已承認陳炘具有再審被告股東身分，一面
    卻又以再審被告目前唯一股東為華南金控公司，故再審原告
    並無受較有利判決，而駁回再審原告之訴。原確定判決顯然
    誤解上開民事訴訟法第496條第13款之意義，蓋倘若再審原
    告經確認具有再審被告股東之身分，則再審原告自得再依據
    金融公司法第26條規定，進而取得華南金控公司股東之身分
    ，並未影響依據金融控股公司法第29條規定，且再審原告欲
    取得華華南金控公司股東之身分，必須先行確認再審原告具
    有再審被告股東之身分，始得依據金融控股公司法之規定而
    成為金控公司之股東，故再審原告所提出之證據如係屬於在
    前訴訟程序未經斟酌之證物，而依據該證物得令法院得再審
    原告為再審被告之股東，即屬符合民事訴訟法496條第1項第
    13款規定，法院自應依據此一規定而為再審原告有利之判決
    ，而無因再審原告起訴後所發生之不可歸責於再審原告之事
    由，而為不利再審原告之判決。為此依民事訴訟法第496 條
    1項第13款規定提起本件再審之訴（再審原告主張原確定判
    決適用法規顯有錯誤部分，業經最高法院以95年台再字第55
    號判決駁回再審之訴）。
四、按提起再審之訴，應依民事訴訟法第501條第1項第4款表明
    再審理由，及關於再審理由並遵守不變期間之證據，此為必
    須具備之程式。所謂表明再審理由，必須指明確定判決有如
    何合於法定再審事由之具體情事始為相當，倘僅泛言有何條
    款之再審事由，而無具體情事者，仍難謂已合法表明再審事
    由。既未合法表明再審事由，即為無再審之事由，性質上無
    庸命其補正（61年台再字第137號判例參照）。又當事人提
    起再審之訴或聲請再審，雖聲明係對某件再審判決或裁定為
    再審，但審查其再審訴狀理由，實為指摘原確定裁判或前次
    之再審裁判如何違法，而對該聲明不服之再審判決或裁定，
    則毫未指明有如何法定再審理由。此種情形，可認為未合法
    表明再審理由，逕以其再審（再審之訴或聲請再審）為不合
    法駁回之（最高法院69年度第3次民事庭會議決定 (一)參照
    ）。
五、次按當事人發現未經斟酌之證物或得使用該證物者。但以如
    經斟酌可受較有利益之裁判者為限。當事人得以再審之訴對
    於確定終局判決聲明不服。民事訴訟法第496條第1項第13款
    固定有明文。惟觀諸本件再審意旨，其內容均為指摘原確定
    判決誤解民事訴訟法第496條1項第13款之意義，而未具體說
    明本件再審有何新證物存在。揆諸前揭說明，尚難認再審原
    告已合法表明再審理由，是本件再審之訴不合法，應予駁回
    。
六、據上論結，本件再審之訴為不合法，依民事訴訟法第502條
    第1項、第95條、第85條第2項，裁定如主文。
中　　華　　民　　國　　96　　年　　3 　　月　　6 　　日
                    民事第一庭
                        審判長法　官  張耀彩
                              法　官  林金吾
                              法　官  盧彥如
正本係照原本作成。
如不服本裁定，應於收受送達後10日內向本院提出抗告狀，並應
繳納抗告費新台幣１千元。
中　　華　　民　　國　　96　　年　　3 　　月　　8 　　日
                              書記官  鄭兆璋
